臺灣高等法院臺南分院刑事判決　　　　　九十一年度上訴字第一○九九號　　 潛
　　　上　訴　人
　　　即 自訴 人　丙　○　○.
　　　被　　　告　甲　○　○
　　　指定辯護人　本院公設辯護人　丁　○　○
右列上訴人因自訴被告偽造有價證券案件，不服臺灣臺南地方法院中華民國九十一年
八月九日第一審判決（八十八年度自更緝字第二號），提起上訴，本院判決如左：
      主      文
上訴駁回。
      理      由
一、自訴意旨略以：甲○○為冠雄有限公司（下稱冠雄公司）負責人，乙○○（業經
    判決無罪確定）則為冠雄公司會計，因丙○○與乙○○為舊識，於民國（下同）
    八十一年九月中旬，丙○○標得所參加民間互助會之會款，應會首要求需提出按
    月繳納之會款支票十張，乃向第一商業銀行西台南分行請領支票一本，嗣應乙○○要求，而將其中十二紙連同印章借予乙○○，詎於八十三年十一月間，丙○○
    收到臺灣臺南地方法院以自訴人簽發支票未獲付款為由所發支付命令，經向銀行
    查證結果，方知乙○○偽以丙○○配偶名義向銀行另取支票二本（各一百張），
    再交予被告甲○○簽發後交付他人充為貨款，因認甲○○涉有偽造有價證券罪嫌
    云云。
二、按犯罪事實應依證據認定之，無證據不得推定其犯罪事實；又不能證明被告犯罪
    者，即應諭知無罪之判決，刑事訴訟法第一百五十四條、第三百零一條第一項分
    別定有明文。次按認定犯罪事實所憑之證據，雖不以直接證據為限，間接證據亦
    包括在內；然而無論直接或間接證據，其為訴訟上之證明，須於通常一般之人均
    不致有所懷疑，而得確信其為真實之程度者，始得據為有罪之認定，倘其證明尚
    未達到此一程度，而有合理之懷疑存在，致無從為有罪之確信時，即應諭知無罪
    之判決（最高法院七十六年台上字第四九八六號判例參照）。
三、訊據被告甲○○堅詞否認有偽造有價證券犯行，辯稱：係乙○○向自訴人丙○○
    借票，經自訴人丙○○同意，始使用系爭支票等語。
四、經查：
(一)自訴人除於本件自訴被告偽造有價證券罪嫌外，並自訴會計乙○○偽造有價證券
    罪嫌，而自訴人自訴乙○○偽造有價證券部分，業經原審八十四年度自更字第三
    號判決無罪，自訴人不服提起上訴，亦經本院八十五年度上訴字第三八八號及最
    高法院八十六年度臺上字第三六八八號判決上訴駁回確定，經本院函調該案全案
    查明屬實，並有該案刑事判決在卷可稽（見本院卷第七十三至七十八頁）。
(二)據乙○○證稱：自訴人與被告原即熟識，並曾出借新臺幣（下同）五百十五萬元
    予冠雄公司，每月支領利息云云（見一審自更緝卷第六十八頁），並為自訴人供
    認在卷（見一審自更緝卷第七十六、一一一頁），足認自訴人與被告間素有金錢
    往來，故出借支票予冠雄公司使用，非無可能。
(三)自訴人雖指稱：僅出借十二張支票及交付印章供乙○○繳交會款使用云云，惟自
    訴人自八十一年九月出借支票及印章予乙○○，至八十三年十一月收受支付命令
    期間，對於乙○○支票使用情形及印章流向一事，均不予置問，亦未於該十二張
    支票用畢後，立即索還支票簿及印章，殊與事理有違。
(四)況乙○○證稱：「有一次銀行作業錯誤，導致退票，丙○○也知道這件事，有去
    銀行查證。」自訴人對該部分事實，並無異議（見一審自更緝卷第四十頁反面、
    第四十一頁、本院卷第四十五頁），且自訴人於原審調查時供稱：於八十二年間
    ，乙○○曾告知伊一張三十萬元之支票因第一銀行安平分行（今改為富強分行）
    作業之誤，致伊名義簽發之該張支票退票，伊並曾親往銀行查證等語（見一審自
    更緝卷第四十一頁反面、一一二頁），顯與自訴人於原審調查時供稱：伊僅同意
    將十二張支票借予乙○○，並同意乙○○簽發每張一萬元死會會款，並未同意乙○○不限金額之使用等語，不相符合；倘若自訴人所述屬實，何以於前開三十萬
    元支票遭退票時，對於該張遭退票之三十萬元票面金額與當初約定僅得簽發一萬
    元之票面金額不符一事，未予爭執，並進而索還支票簿及印章，反而繼續任由乙○○使用，實與常情有違，足認自訴人指訴僅出借十二張支票及交付印章供乙○○繳交會款使用云云，尚與事實不符。
(五)又乙○○證述：伊領第二或第三本支票時，自訴人曾拿回印章及支票等詞，為自
    訴人承認確有此事，並稱：乙○○又拿回去（印章及支票）等語（見一審自字卷
    第一二六、一四二頁、本院卷第四十五頁），則自訴人此時亦明知該支票非屬首
    次出借之十二張之列，係乙○○事後另向銀行請領之支票，竟讓乙○○拿回其印
    章及該支票，顯然容許被告或乙○○繼續使用乙○○另向銀行請領之第二或第三
    本支票；且乙○○亦繼續使用其支票，竟仍不索回支票簿及印章，堪認自訴人有
    授權乙○○使用其支票之意。
(六)綜上所述，尚難遽認被告有自訴人指訴之偽造有價證券犯行，此外復查無其他積
    極證據足資證明被告有右述犯行，揆諸首開說明，被告被訴右揭罪嫌，尚屬不能
    證明。
五、原審基於上述理由，所為被告無罪判決。本院經核原判決認事用法，均無不合。
    自訴人上訴意旨，仍執陳詞，指摘原判決不當，為無理由，應予駁回。
六、據上論斷，應依刑事訴訟法第三百六十八條，判決如主文。
中  華  民  國      九十一      年      十二      月      十  一        日
                                臺灣高等法院臺南分院刑事第一庭
                                    審判長法官  茆    臺    雲
                                          法官  李    文    福
                                          法官  蔡    長    林
右正本證明與原本無異。
如不服本判決，應於判決送達後十日內向本院提出上訴狀，其未敘述理由者並應於提
出上訴狀後十日內向本院補提理由書（應附繕本）。
                                    法院書記官  李    培    薇
中  華  民  國      九十一      年      十二      月      十  二        日
